臺灣高雄地方法院刑事判決　　　　　　　96年度交訴字第98號
公　訴　人　臺灣高雄地方法院檢察署檢察官
被　　　告　丙○○
選任辯護人　顏宏斌律師
上列被告因業務過失致死案件，經檢察官提起公訴（96年度偵字
第6103號），本院判決如下：
    主  文
丙○○無罪。
    理  由
一、公訴意旨略以：被告丙○○係高雄市政府環境保護局所僱用
    之司機，平日從事垃圾車駕駛之工作者，為從事駕駛業務之
    人，其於民國96年1 月31日下午駕駛車牌號碼ZV-753號垃圾
    車，沿高雄市前鎮區○○○路由北向南方向行駛，於同日下
    午7 時45分許，途經高雄市鎮○路口以北90公尺之中山四路
    路段時，本應注意汽車行駛時之車前狀況，並隨時採取必要
    之安全措施，而依當時天候晴、夜間有照明、柏油道路路面
    乾燥無缺陷、無障礙物、視距良好、下班時間車流擁擠車速
    不快，又依其智識、程度、能力並無不能注意之情事，竟疏
    未注意及此而持續前行，適有被害人張秋香徒步由東向西方
    向穿越上揭路段，被告所駕駛之上揭圾垃車因煞車不及，右
    前車頭撞擊被害人，致被害人當場倒地並遭該車輾過，因頭
    部等多處外傷造成出血性休克當場死亡，案發後被告立即報
    警聯絡救護車到場，並於警員到場時坦承被害人係由其撞擊
    而自首接受裁判，因認被告涉犯刑法第276 條第2 項業務過
    失致死罪嫌等語。
二、程序方面：
  (一)按被告以外之人於審判外之言詞或書面陳述，除法律有規定
    者外，不得作為證據，刑事訴訟法第159 條固定有明文，惟
    被告以外之人於審判外之陳述，雖不符同法第159 條之1 至
    之4 規定，而經當事人於審判程序同意作為證據，法院審酌
    該言詞陳述或書面陳述作成時之情況，認為適當者，亦得為
    證據。又當事人、代理人或辯護人於法院調查證據時，知有
    第159 條第1 項不得為證據之情形，而未於言詞辯論終結前
    聲明異議者，視為有前項之同意，此亦據同法第159 條之5
    規定甚明。查證人乙○○於警詢及偵查中之陳述，為被告以
    外之人於審判外之言詞陳述，卷附高雄市○○○○○道路交
    通事故肇事人自首情形紀錄表、道路交通事故現場圖、道路
    交通事故調查報告表(一)、(二)、高雄市政府警察局交通大隊交
    通事故談話紀錄表、行照、高雄市政府警察局交通大隊員警
    工作紀錄簿、高雄市政府警察局交通大隊勤務指揮中心受理
    民眾報案紀錄表、高雄市政府警察局交通警察大隊交通事故
    處理通訊紀錄表、高雄市政府警察局交通大隊刑案紀錄表、
    高雄市立小港醫院疑非病死病歷摘要報告表、台灣高雄地方
    法院檢察署相驗屍體證明書、法醫驗斷書、高雄市政府交通
    局車輛行車事故鑑定委員會96年3 月26日高市車鑑字第0960
    001081號函暨附件各1 份，均係被告以外之人於審判外之書
    面陳述，均屬於傳聞證據，惟檢察官及被告與選任辯護人於
    本院審判程序均未對於上開證據爭執證據能力並同意引為證
    據，本院審酌上開言詞及書面陳述作成時之證據取得過程並
    無瑕疵，且與待證事實具有關連性等情況，認為適當，應認
    依刑事訴訟法第159 條之5 第1 項之規定，得為證據，而有
    證據能力。
  (二)現場照片16張，係傳達照相當時現場情況，而透過照片傳達
    的情形與現場真實情形，在內容上的一致性，透過機械的正
    確性來加以保障，換言之，照片並不存在人對現實情形的知
    覺、記憶所經常發生的表現錯誤，是認照片之性質係非供述
    證據，並無傳聞法則之適用，且於此亦別無證據證明上開蒐
    證照片有經偽造、變造之情形，自有證據能力。
三、實體方面：
  (一)按犯罪事實應依證據認定，無證據不得認定犯罪事實；不能
    證明被告犯罪者，應諭知無罪之判決，刑事訴訟法第154 條
    第2 項、第301 條第1 項分別定有明文。次按事實之認定，
    應憑證據，如未能發現相當證據，或證據不足以證明，自不
    能以推測或擬制之方法，為裁判基礎；且認定不利於被告之
    事實須依積極證據，苟積極證據不足為不利於被告事實之認
    定時，即應為有利於被告之認定；另認定犯罪事實所憑之證
    據，雖不以直接證據為限，間接證據亦包括在內，然而無論
    直接證據或間接證據，其為訴訟上之證明，須於通常一般之
    人均不致有所懷疑，而得確信其為真實之程度者，始得據為
    有罪之認定，倘其證明尚未達到此一程度，而有合理之懷疑
    存在而無從使事實審法院得有罪之確信時，即應由法院為諭
    知被告無罪之判決，亦有最高法院40年台上字第86號、30年
    台上字第816 號、76年台上字第4986號判例意旨足資參照。
    又按所謂信賴原則，指行為人在社會生活中，於從事某種具
    有危險性之特定行為時，如無特別情事，在可信賴被害者或
    其他第三人亦會相互配合，謹慎採取適當行動，以避免發生
    危險之適當場合，倘因被害者或其他第三人之不適當行動，
    而發生事故造成損害之結果時，該行為人不負過失責任。依
    此一原則，汽車駕駛人應可信賴參與交通行為之對方，亦將
    同時為必要之注意，相互為遵守交通秩序之適當行為，而無
    考慮對方將會有違反交通規則之不當行為之義務。故汽車駕
    駛人如已遵守交通規則且為必要之注意，縱有死傷結果之發
    生，其行為仍難認有過失可言，最高法院88年度台上字第18
    52 號亦著有判決可參。
  (二)公訴意旨認被告涉有刑法第276 條第2 項之業務過失致死罪
    ，無非以：被告於警詢及偵查中之供述，道路交通事故現場
    圖、道路交通事故調查報告表(一)、(二)、高雄市立小港醫院疑
    非病死病歷摘要報告表、台灣高雄地方法院檢察署相驗屍體
    證明書、法醫驗斷書、照片等件為據。訊據被告固不否認於
    上開時日，駕駛前開垃圾車行經上開路段，其所駕駛之垃圾
    車右前車頭車角撞擊被害人，致被害人當場倒地並遭被告所
    駕駛之垃圾車輾壓，造成被害人頭部等多處外傷，因出血性
    休克當場死亡等情，惟堅決否認有何業務過失行為。辯稱：
    伊原來開在中山四路之內側平面車道，通過該路段與中凱橋
    快車道匯流處後，要往內側切入第三線車道，車速約30至40
    公里，當時光線不好，伊發現被害人時，被害人已經跑到伊
    所駕駛車輛之左前方往右跑，伊閃煞不及乃撞上被害人，伊
    後來聽說被害人係自對向車道穿越馬路，伊並無過失行為等
    語。經查：
  1.被告於上開時日駕駛前開垃圾車行經上開路段，其所駕駛之
    垃圾車右前車頭車角撞擊被害人，致被害人當場倒地並遭被
    告所駕駛之垃圾車輾壓，造成被害人頭部等多處外傷，因出
    血性休克當場死亡乙節，業據被告於警詢、偵查及本院審理
    中供承在卷，並有道路交通事故現場圖、道路交通事故調查
    報告表(一)、(二)、高雄市立小港醫院疑非病死病歷摘要報告表
    、台灣高雄地方法院檢察署相驗屍體證明書、法醫驗斷書各
    1 份、現場照片16張在卷可資佐證，此部分事實應堪認定。
  2.被告於事發後現場製作之談話紀錄中供稱：伊行駛於中山四
    路北向南、中凱橋西側平面內側車道，要駛入第三快車道往
    南，至事故地，看見一人由車前東向西跑步經過，伊車頭右
    前處撞及該人，伊看見黑影時就已經煞車，但仍來不及，該
    人被壓在伊車子右前車輪下，對方是東向西穿越車道，伊當
    時時速約30至40公里，發現對方時約距離2 、3 公尺等語（
    偵卷第7 頁）、警詢中供稱：伊當時從凱旋四路左轉中山四
    路北向南直行，行駛中山四路平面車道內側快車道，與中凱
    橋快車道匯流處，要行駛第三快車道，載運垃圾往南區焚化
    爐，時速約30至40公里，伊看見一個黑人影，由東向西衝至
    車前，距離約4 、5 公尺，伊緊急煞車，仍撞上該行人，伊
    下車看見一位行人倒臥右前車輪下方，伊車輛撞擊部位是右
    前車頭與擋風玻璃，伊發現對方時已經接近，閃避不及等語
    （偵卷第3 、4 頁）、偵查中供稱：伊當日從凱旋路轉中山
    路，至中凱橋轉第三車道，有人從左側要橫越中山路，伊煞
    車不及，右前車頭撞到對方，伊時速約3 、40公里，對方距
    離伊約3 、4 公尺很近，伊看到黑影就馬上煞車等語（相驗
    卷第43頁）、本院審理中供稱：伊原來開在中正四路之內側
    平面車道，通過該路段與中凱橋快車道匯流處後，要往內側
    切入第三線車道，車速約30至40公里，當時光線不好，伊發
    現被害人時，被害人已經跑到伊所駕駛車輛之左前方並向右
    跑，伊往左閃煞不及乃撞上被害人等語（本院卷第11、12、
    43至45頁），前後所述事故發生過程互核大致相符，應堪採
    信。而案發現場為設有快慢車道分隔線之雙向6 線道（包含
    3 線下橋快車道，三線車道寬度分別為3.4 公尺、3.4 公尺
    、3.6 公尺，2 線平面快車道，車道寬度分別為4.0 公尺、
    3.4 公尺、1 線慢車道，車道寬度為3.8 公尺）直線平面道
    路，事故現場距離中山凱旋高架橋橋墩約60.2公尺，距離中
    山四路、鎮海路口約80公尺，距離中山四路、鎮海路口行人
    穿越道約92公尺，事發後，被告所駕駛之垃圾車車頭略東南
    偏南方停放在第三線下橋車道上，左前輪壓在第二線及第三
    線下橋車道間之白色虛線分隔線上，車頭、車尾分別距離西
    側第三線下橋車道與內側平面車道分隔線約2.2 公尺、1.0
    公尺，現場車身下方留有行人拖痕1.6 公尺，被告駕駛之垃
    圾車右前車角處有撞擊痕跡、右前方擋風玻璃下方有破損痕
    跡乙節，有道路交通事故現場圖、道路交通事故調查報告表
    (一)、(二)、車損照片2 張在卷可稽（偵卷第13至15、30、31頁
    ），佐以證人即被害人之女乙○○於偵查中供稱被害人當時
    係至瑞南街種菜，在中山路北邊，要橫越中山路坐車回家等
    語（相驗卷第43頁背面），足認被害人當時確係自東向西橫
    越中山四路，而遭行駛於中山四路北向南方向之被告撞擊肇
    事至明。又案發現場臨近高雄市小港國際機場及工業區，車
    流量甚大，且多屬大型客、貨車，此經被告陳明在卷（本院
    卷第43頁），並為本院依職權所已知，則在現場單向快、慢
    車道多達6 線道，雙向合計為12線道，總車道寬度寬達43.2
    公尺【（3.4 ＋3.4 ＋3.6 ＋4. 0＋3.4 ＋3.8） ×2 ＝43
    .2】，且車流量甚大又多屬大型客、貨車，肇事地點更距離
    中凱橋橋墩僅約60.2公尺，為下橋車道及平面車道車輛之匯
    流處，一般行人本鮮有敢逕自穿越該段馬路者，況前方不到
    100 公尺處即設有行人穿越道，行經該路段之駕駛人在該種
    情況下衡情自難有行人會由該處穿越馬路之預見，而信賴該
    路段參與交通行為之他人當遵守交通秩序。又被告於本院審
    理中供稱：當時有一台大型貨櫃車在伊所行駛之車道左方即
    中間快車道通過後，就看到一個黑影在伊前方約3 、4 公尺
    處衝過來，伊採取緊急煞車並往左邊閃避之動作等語（本院
    卷第43至45頁），而案發當時為冬天晚間7 時45分許，天色
    昏暗，該路段雖設有路燈，惟因該路段雙向車道多達12線道
    ，寬達43.2公尺，以此車道寬度其路旁之路燈光線根本不足
    以提供完善之照明光線，此觀卷附現場照片在路旁路燈開啟
    之情況下，車道上除行駛之車輛所開啟之大燈外，現場光線
    仍幾乎無法提供足以辨識物品之照明光線可資佐證，是以當
    時現場光線昏暗，照明不佳，車流量甚大，且車道多達12線
    道，常人根本無從預見有人會自該處穿越馬路，又被告發現
    被害人時，被害人已在其左前方約3 、4 公尺之距離之情況
    下，被告有無立即反應車前狀況並採取安全措施之可能，已
    值可疑，且依現場情況被告所駕駛之車輛確實已向左側車道
    偏移，足見被告當時已有採取閃避之動作，故在被害人突然
    自左側衝出，此非屬一般人可預見將發生危險之狀況，被告
    在當時亦已不及反應車前情況，自難期待被告在被害人突然
    猝不及防衝過其所駕車輛前方時，有注意並防免撞及結果發
    生之可能，此由高雄市政府交通局車輛行車事故鑑定委員會
    鑑定結果亦認定「張秋香行人於劃設分向限制線路段穿越道
    路不當，為肇事原因。丙○○無肇事原因。」可佐，有該委
    員會鑑定意見書1 份在卷足稽（相驗卷第82頁）。則公訴意
    旨未究明被告於本案之情況下有無注意之可能性，遽認被告
    有過失責任，尚有未恰，於此既無證據證明被告有何超速或
    其他之違規行為或有能注意並預防危險結果發生之可能性，
    揆諸首揭說明，被告對違規穿越道路之被害人遭撞擊輾壓致
    死之行為自無何應注意，能注意而不注意之過失可言，而無
    足成立業務過失致死罪責。
四、綜上所述，公訴人所舉前開證據，尚不足使本院達於通常一
    般之人均不致有所懷疑，而得確信其為真實之程度，致使無
    從形成有罪之確信，則依罪證有疑利於被告之證據法則，即
    不得遽為不利被告之認定。此外，復查無其他積極證據足資
    認定被告有何公訴人所指之業務過失致死犯行，依法自應為
    被告無罪之諭知。
據上論斷，應依刑事訴訟法第301 第1 項前段，判決如主文。
本案經檢察官甲○○到庭執行職務。
中　　華　　民　　國　　96　　年　　8 　　月　　24　　日
                      交通法庭審判長法  官  黃惠玲
                                    法  官  黃苙荌
                                    法　官  郭宜芳
以上正本證明與原本無異。
如不服本判決應於收受本判決後10日內向本院提出上訴書狀，並
應敘述具體理由，如未敘述上訴理由者，應於上訴期間屆滿後20
日內補提理由書狀於本院（均須按他造當事人之人數附繕本）「
切勿逕送上級法院」。
中　　華　　民　　國　　96　　年　　8 　　月　　24　　日
                                    書記官  陳素徵
